【裁判字號】    97,交上易,2003
【裁判日期】    971225
【裁判案由】    過失傷害
【裁判全文】
臺灣高等法院臺中分院刑事判決      97年度交上易字第2003號
上  訴  人
即  被  告  乙○○
                    國民
上列上訴人因過失傷害案件，不服臺灣彰化地方法院97年度交易
字第154號中華民國97年9月18日第1審判決（起訴案號：臺灣彰
化地方法院檢察署97年度調偵字第247號），提起上訴，本院判
決如下：
    主  文
原判決撤銷。
乙○○犯過失傷害罪，處有期徒刑月，如易科罰金，以新臺幣
壹仟元折算壹日。
    事  實
一、乙○○明知其並未考領自小客車駕駛執照，不得駕駛車輛於
    道路行駛，竟仍於民國（以下同）96年10月13日下午18時20
    分許，駕駛車牌號碼3B-8742號自用小客車，沿彰化縣彰化
    市○○路由南往北方向行駛，至彰化縣彰化市○○路○段301
    號（「老人養護中心」）時，原應注意行車速度，應依速限
    標誌或標線之規定，且該處路段路面中心劃有雙黃實線，用
    以分隔對向車道，雙向禁止超車、跨越或迴轉。而依當時狀
    況天候晴、夜間有照明，為乾燥、無障礙物、無缺陷之柏油
    路面，並無不能注意之情形，竟疏未注意，在速限為時速50
    公里之路段，猶貿然以時速80至90公里之速度超速行駛，並
    超越分向限制線，適有丁○○騎乘車牌號碼BN9-255號重型
    機車附載甲○○駛至該處，乙○○因車速過快見狀已避煞不
    及，所駕駛上開自用小客車因而直接撞及丁○○所騎乘之重
    型機車，造成甲○○、丁○○人車倒地，丁○○受有左側股
    骨幹骨折併左膝前十字韌帶受損、頭部外傷併臉部、嘴唇多
    處撕裂傷、胸腹部挫傷、背背部及下肢多處擦傷、而甲○○
    則受有頭部外傷、雙膝挫、擦傷、胸部挫傷、右足裂傷3公
    分長併腱肌斷裂等傷害。乙○○於肇事後由同車友人報警處
    理，並打119通知救護車，且在犯罪偵查機關未發覺前，主
    動向到場處理之警員坦承其為肇事者，自首而接受裁判。
二、案經甲○○、丁○○訴由彰化縣警察局彰化分局報請臺灣彰
    化地方法院檢察署檢察官偵查起訴。
    理  由
壹、證據能力部分：
    按被告以外之人（包括證人、鑑定人、告訴人、被害人及共
    同被告等）於審判外之陳述雖不符刑事訴訟法第159條之1至
    之4等4條之規定，而經當事人於審判程序同意作為證據，法
    院審酌該言詞陳述或書面陳述作成時之情況，認為適當者，
    亦得為證據；當事人、代理人或辯護人於法院調查證據時，
    知有刑事訴訟法第159條第1項不得為證據之情形，而未於言
    詞辯論終結前聲明異議者，視為有前項之同意，同法第159
    條之5定有明文。立法意旨在於傳聞證據未經當事人之反對
    詰問予以核實，原則上先予排除。惟若當事人已放棄反對詰
    問權，於審判程序中表明同意該等傳聞證據可作為證據；或
    於言詞辯論終結前未聲明異議，基於尊重當事人對傳聞證據
    之處分權，及證據資料愈豐富，愈有助於真實發見之理念，
    且強化言詞辯論主義，使訴訟程序得以順暢進行，上開傳聞
    證據亦均具有證據能力。查檢察官、被告對於本案卷內相關
    證人之證述、文書卷證資料，並未就有合於刑事訴訟法第15
    9條第1項不得為證據之情形於本院言詞辯論終結前聲明異議
    ，且上述證人之證述、文書卷證資料亦經本院於審理期日逐
    一提示、朗讀，並告以要旨，本院復審酌相關證人證述筆錄
    製成、文書卷證資料取得，並無證據顯示有何違背程序規定
    情事，依據上述之說明，均應具有證據能力。
貳、實體理由：
一、上開犯罪事實，業據上訴人即被告（以下稱被告）乙○○迭
    於警詢（偵查卷第4、5頁）、偵查（偵查卷28頁）、原審法
    院97年9月4日下午15時40分審理、本院97年12月12日上午9
    時30分審理供承不諱，核與證人即告訴人丁○○、甲○○分
    別於警詢（偵查卷第6～7、8～9頁）、偵查（偵查卷第28頁
    ）所指證情節相符，並有道路交通事故現場圖、道路交通事
    故調查報告表(一)、(二)、現場照片10張在卷（偵查卷第10～12
    、18～22頁）可稽。而丁○○因本件交通事故受有左側股骨
    幹骨折併左膝前十字韌帶受損、頭部外傷併臉部、嘴唇多處
    撕裂傷、胸腹部挫傷、背部及下肢多處擦傷、甲○○因本件
    交通事故受有頭部外傷、雙膝挫、擦傷、胸部挫傷、右足裂
    傷3公分長併腱肌斷裂等傷害，亦有財團法人彰化基督教醫
    院診斷書2紙在卷（偵查卷第13、14頁）可憑。又行車速度
    ，依速限標誌或標線之規定；且在設有禁止迴車標誌或劃有
    分向限制線，禁止超車線、禁止變換車道線之路段，不得迴
    車，而雙黃實線設於路段中，用以分隔對向車道，並雙向禁
    止超車、跨越或迴轉，道路交通安全規則第93條第1項、第
    106條第2款、道路交通標誌標線號誌設置規則第149條第1項
    第8款分別定有明文，查本件車禍肇事地點速限為時速50公
    里，且係劃有雙黃實線之路段，禁止超車、跨越或迴轉，且
    依卷附現場圖及現場照片所示，被告確係超速跨越分向限制
    線（雙黃實線）行駛而肇事，再依卷附道路交通事故調查報
    告表所載，車禍發生當時狀況天候晴、夜間有照明，為乾燥
    、無障礙物、無缺陷之柏油路面，並無不能注意之情形，被
    告疏未注意上開規定，在時速50公里且劃有雙黃實線禁止超
    車、跨越或迴轉之路段，貿然以時速80至90公里速度跨越分
    向限制線行駛，致撞及丁○○所騎乘附載甲○○之上開重型
    機車發生而肇事，有過失責任自明。再被告上開過失行為致
    丁○○、甲○○因而受有上述傷勢，被告之過失行為與丁○○、甲○○2人受有上開傷害間，具有相當因果關係，亦堪
    認定。是本件事證明確，被告上開過失傷害犯行，堪為認定
    ，應依法予以論科。
二、核被告乙○○所為，係犯刑法第284條第1項前段之過失傷害
    罪。被告以一過失行為，同時致丁○○、甲○○2人受有傷
    害，係以一行為而觸犯構成要件相同之數罪名，為想像競合
    犯，應依刑法第55條之規定，從一重處斷。又被告未領有汽
    車駕駛執照，為被告所自承，且有上開道路交通事故調查報
    告表附卷可稽，被告無照駕車，並因駕車過失致人受傷，依
    法應負刑事責任，就上開犯罪應依道路交通管理處罰條例第
    86條第1項之規定，加重其刑。另被告肇事後，在未被有偵
    查犯罪職權之機關或公務員發覺前，即報警處理，並向據報
    前來處理之警員表示其為肇事人而自首，業據被告供明在卷
    ，且甲○○亦證稱家人有告知被告當時仍留在現場等語（原
    審卷第35頁），是被告就上開犯罪自首而受裁判，爰依刑法
    第62條前段規定減輕其刑，並予先加重後減輕之。爰審酌被
    告係無照駕車，造成丁○○、甲○○受傷並住院數日，所生
    危害非輕，又係超速行駛並跨越分向限制線而撞擊被害人騎
    乘之機車，過失情節嚴重，惟考量及被告於犯後已坦認犯罪
    ，態度良好，尚知所悔悟，並已與被害人達成和解（有調解
    書1件附於本院卷第27頁可憑）等一切情狀，量處如主文所
    示之刑，併諭知易科罰金之折算標準，資以懲儆。
三、原審判決以被告上開犯罪事證明確，並依據刑事訴訟法第29
    9條第1項前段，刑法第284條第1項前段、第55條、第62條前
    段、第41條第1項前段，道路交通管理處罰條例第86條第1項
    ，刑法施行法第1條之1等規定予以論科，並審酌被告素行非
    佳，且本次係無照駕車，造成丁○○、甲○○受傷並住院數
    日，所生危害非輕，又超速行駛並跨越分向限制線而撞擊告
    訴人之機車，過失情節嚴重，復未能與丁○○、甲○○達成
    民事和解，暨考量其犯後尚能坦承犯行之態度等一切情狀，
    量處有期徒刑5月，併諭知易科罰金之折算標準等語，雖非
    無見。惟查：本件被告與被害人丁○○、甲○○2人已於事
    後達成和解，有調解筆錄1件附於本院卷第27頁可憑，原審
    判決就此未及審酌，且以被告與丁○○、甲○○2人未達成
    民事和解作為本案被告犯罪量刑之基礎，是原審判決就被告
    上本案罪量刑之基礎已有變更，被告以伊與丁○○、甲○○
    已達成民事和解請求從輕量刑為由提起上訴即屬有據，自應
    由本院將原審判決予以撤銷，另為適當之判決。
據上論結，應依刑事訴訟法第369條第1項前段、第364條、第299
條第1項前段，刑法第284條第1項前段、第55條、第62條前段、
第41條第1項前段，道路交通管理處罰條例第86條第1項，刑法施
行法第1條之1，判決如主文。
本案經檢察官丙○○到庭執行職務。
中    華    民    國    97    年    12    月    25    日
            刑事第三庭    審判長法  官  王  增  瑜
                                法  官  蔡  紹  良
                                法  官  梁  堯  銘
以上正本證明與原本無異。
不得上訴。
                                書記官  陳  麗  玉
中    華    民    國    97    年    12    月    25    日


司法院資訊處製作；財團法人民間司法改革基金會備份。
